臺灣高等法院民事判決
109年度上易字第1032號
上  訴  人  廖屘    

被上訴人    林彭友樺

上列當事人間請求侵權行為損害賠償事件，上訴人對於中華民國
109年6月30日臺灣新北地方法院109年度訴字第160號第一審判決
提起上訴，本院於109年10月14日言詞辯論終結，判決如下：
    主  文
原判決命上訴人給付被上訴人逾新臺幣壹拾萬元本息部分，及該
部分假執行之聲請，暨除確定部分外訴訟費用之裁判均廢棄。
上開廢棄部分，被上訴人在第一審之訴及假執行之聲請均駁回。
其餘上訴駁回。
第一審（除確定部分外）、第二審訴訟費用由上訴人負擔二分之
一，餘由被上訴人負擔。 　
　　事實及理由
壹、程序方面
　　本件被上訴人經合法通知，未於言詞辯論期日到場，核無民
    事訴訟法第386 條各款所列情形之一，爰依上訴人之聲請，
    由其一造辯論而為判決。
貳、實體方面
一、被上訴人主張：伊與上訴人均為新北市○○區○○路00巷00弄○○
    社區（下稱○○社區）住戶，伊擔任○○社區管理委員會副主任
    委員時，上訴人因故對伊心生怨懟，竟於附表各編號所示之
    時間、地點，以各該編號所示言詞辱罵伊，使不特定人得共
    見共聞，足以貶損伊之人格及社會評價，使伊名譽權受損，
    爰依民法第184條第1項前段、第195條第1項前段規定，求為
    命上訴人給付如附表各編號「起訴請求金額」欄所示之金額
    共新臺幣（下同）200萬元，及自起訴狀繕本送達翌日起加
    計法定遲延利息之判決。原審判命上訴人應給付20萬元本息
    ，駁回被上訴人其餘請求（被上訴人就其敗訴判決部分，未
    聲明不服，非本院審理範圍）。上訴人就其敗訴部分不服，
    全部提起上訴。被上訴人答辯聲明：上訴駁回。
二、上訴人則以：伊與被上訴人因門禁磁扣無法使用等事素有嫌
    隙，並因伊有憂鬱症，受被上訴人言語刺激才會出言不遜，
    而該等言詞對被上訴人名譽影響不大，伊未受教育，目前無
    業，每月收入僅有前夫給予之1萬元生活費，原審判賠20萬
    元，顯屬過重等語，資為抗辯。上訴聲明：㈠原判決不利上
    訴人部分廢棄；㈡上開廢棄部分，被上訴人在第一審之訴及
    假執行之聲請均駁回。
三、按因故意或過失，不法侵害他人之權利者，負損害賠償責任
    ；不法侵害他人之名譽，被害人雖非財產上之損害，亦得請
    求賠償相當之金額，民法第184條第1項前段、第195條第1項
    前段分別定有明文。又名譽有無受損害，應以社會上對個人
    評價是否貶損作為判斷之依據，苟其行為足以使他人在社會
    上之評價受到貶損，不論其為故意或過失，均可構成侵權行
    為，其行為不以廣佈於社會為必要，僅使第三人知悉其事，
    亦足當之（最高法院90年台上字第646號判例意旨參照）。
    經查：
㈠、兩造均為新北市○○區○○路00巷00弄「○○社區」住戶，上訴人
    曾於附表各編號所示之時間、地點，對被上訴人口出如附表
    各編號所示之言語一節，為兩造所不爭執（本院卷第36頁、
    第54頁），亦核與原審勘驗被上訴人所為錄音內容之結果相
    符，有原審109年4月15日及同年月16日之勘驗筆錄在卷可參
    （原審卷第125頁、第129、第131、第133至第135頁）。再
    上訴人因上開言詞所涉刑事公然侮辱罪，業經原法院以108
    年度易字第25號判決判處罪刑，並經本院以109年度上易字
    第78號判決駁回上訴人之上訴確定，有刑事判決附卷可稽（
    原審第11至第15頁、第147至第155頁），復據本院依職權調
    閱上開刑事卷宗核閱屬實，堪信為真。又上訴人所為如附表
    各編號所示言詞，均在得為第三人見聞之場合為之，依一般
    社會通念，足使被上訴人之道德形象、社會地位及人格受到
    負面、貶抑之評價，上訴人上開行為已造成被上訴人名譽權
    受有損害，不因其口出此言之原因而有異，是上訴人辯稱其
    有憂鬱症，遭受被上訴人言語刺激，方出該等言詞云云，亦
    難為其有利之認定。故被上訴人依上開規定請求上訴人賠償
    非財產上之損害，核屬有據。
㈡、按被害人受有非財產上損害，請求加害人賠償相當金額之慰
    撫金時，法院對於慰撫金之量定，應斟酌實際加害情形、所
    造成之影響、被害人痛苦之程度、兩造之身份地位、經濟情
    形及其他一切狀況為之。審酌上訴人所為上開言詞對被上訴
    人所造成之精神痛苦情況，及被上訴人於上訴人為各該言詞
    時年滿57歲，高中畢業，於貿易公司任職，年所得約為90多
    萬元，名下有多筆存款、股票及不動產，107年、108年財產
    所得分別為1100餘萬、800餘萬元，107年度申報所得20餘萬
    元；上訴人行為時年滿70歲，小學未畢業，無業，名下有多
    筆股票，107年、108年財產價值分別為70餘萬元、35萬元等
    情，業經兩造陳明（原審卷第41頁、本院卷第36、54頁），
    並經法院依職權調取其等個人戶籍資料、財產所得資料在卷
    可憑（原審限閱卷第9頁、第13至第21頁、第25至第37頁、
    本院限閱卷第1至7頁、第11至第19頁），斟酌兩造身分、地
    位、經濟能力及上訴人基於相同原因，而於附表所示各次時
    間為妨害名譽之行為等一切情狀，堪認其得請求之慰撫金應
    如附表各編號「本院認定結果」計10萬元，較屬適當，超過
    部分即屬無據。
四、綜上所述，被上訴人依民法第184條第1項後段、第195條第1
    項前段規定，請求上訴人給付10萬元，及自起訴狀繕本送達
    上訴人之翌日即107年10月27日（原審108年度附民字第10號
    卷第9頁）起至清償日止，按週年利率百分之五計算之利息
    ，洵屬有據，應予准許，逾前開範圍之請求，則屬無據。從
    而，原審就超過上開應准許部分，為上訴人敗訴之判決，自
    有未洽，上訴意旨指摘原判決此部分不當，求予廢棄改判，
    為有理由，爰由本院廢棄改判如主文第二項所示。至上開應
    准許部分，原審為上訴人敗訴之判決，並無不合。上訴人仍
    執陳詞，指摘原判決此部分不當，求予廢棄改判，為無理由
    ，應駁回其上訴。
五、本件事證已臻明確，兩造其餘之攻擊或防禦方法及所用之證
    據，經本院斟酌後，認為均不足以影響本判決之結果，爰不
    逐一論列，附此敘明。
六、據上論結，本件上訴為一部有理由，一部無理由，依民事訴
    訟法第450條、第449條第1項、第79條、第463條、第385條
    第1項前段，判決如主文。　　
中    華    民    國   109    年    10    月   28    日 
　　　　　　　　　民事第十三庭
　　　　　　　　　  審判長法　官  邱景芬
　　　　　　　　　　　    法　官  林純如
　　　　　　　　　　　    法　官  柯雅惠
正本係照原本作成。
不得上訴。
中　　華　　民　　國　　109 　年　　10　　月　　28　　日
       　　　　　　　　　 書記官  陳欣怡　　　　

附表：　　　　　　　　　　　　　　　　　　　　
編 號 時間 地點 侮辱言詞 (台語發音) 起訴請求金額 原審判決金額 本院認定結果 1 107年4月6日 17時許 被告住處樓梯間 幹你娘、 肖雞掰、 肖查某、 愛人幹、 愛人幹查某 50萬元 5萬元 2萬元 2 107年5月7日 15時許 ○○社區中庭 愛人幹 20萬元 2萬元 1萬元 3 107年7月25日 臺灣新北地方檢察署偵查大樓外 愛人幹 20萬元 2萬元 1萬元 4 107年7月30日 ○○社區大門外警衛室旁邊 愛人幹查某、 眾百人幹、 眾百人幹的查某 30萬元 3萬元 2萬元 5 107年7月31日 12時18分許 ○○社區大門外警衛室旁邊 愛人幹查某、 眾百人幹 20萬元 2萬元 1萬元 6 107年7月31日 19時23分許 ○○社區大門外警衛室旁邊 愛人幹、 破機掰 20萬元 2萬元 1萬元 7 107年8月7日 ○○社區大門外面 愛人幹 20萬元 2萬元 1萬元 8 107年8月9日 ○○社區警衛室前 他老婆(按指林彭友樺)眾百人幹 20萬元 2萬元 1萬元 共計    200萬元 20萬元 10萬元